臺灣臺中地方法院刑事判決
111年度金訴字第1507號
公  訴  人  臺灣臺中地方檢察署檢察官
被      告  蘇俊瑋



上列被告因詐欺等案件，經檢察官提起公訴（111 年度偵字第89
90號），於本院準備程序中，被告就被訴事實為有罪之陳述，經
本院合議庭裁定由受命法官獨任進行簡式審判程序，判決如下：
    主    文
戊○○犯三人以上共同詐欺取財罪，共貳罪，均累犯，各處有期徒
刑壹年伍月。應執行有期徒刑壹年拾月。
未扣案之犯罪所得新臺幣陸仟零壹拾元，沒收，於全部或一部不
能沒收或不宜執行沒收時，追徵其價額。
    犯罪事實
一、戊○○（綽號「跑得快」，所涉參與犯罪組織犯行，另經本院
    以110 年度金訴字第456 號判決在案，不在本件起訴範圍）
    自民國109 年8 月24日起，參與綽號「穩穩當當」之人與其
    他真實姓名年籍不詳之人（無證據證明有未滿18歲之人）所
    共組具有持續性、牟利性而專以實施詐術行騙牟利為目的之
    詐欺集團（下稱本案詐欺集團）。戊○○擔任負責提領款項之
    「車手」及負責交付人頭帳戶金融卡予車手角色。復由邱文
    正（所涉詐欺等案件業由臺灣桃園地方法院以110 年度審金
    訴字第231 號判決在案）負責蒐集領取人頭帳戶金融卡及存
    摺、接送車手領款、向車手收取贓款等工作或擔任提領贓款
    車手，並由魏春富（所涉幫助詐欺取財案件業由臺灣屏東地
    方法院以110 年度簡字第278 號判決在案）提供其向國泰世
    華商業銀行股份有限公司所申辦之帳號000-000000000000號
    帳戶（下稱國泰世華帳戶）、向中華郵政股份有限公司所申
    辦之帳號000-00000000000000號帳戶（下稱郵局帳戶）。嗣
    戊○○與邱文正及其他不詳詐欺集團成員等3 人以上，均意圖
    為自己不法之所有，共同基於3 人以上共同犯詐欺取財、掩
    飾、隱匿詐欺犯罪所得去向之犯意聯絡，由該不詳詐欺集團
    成員，於109 年9 月7 日等如附表所示之時間，以附表所示
    之詐騙方式，致附表所示之丙○○、丁○○等陷於錯誤，於附表
    所示之時間，將如附表所示之金額匯入魏春富所申辦之上開
    帳戶內，再由邱文正依指示於附表所示之提款時地，提領該
    等金額款項，旋即轉交與戊○○，戊○○並按邱文正提領所得即
    丙○○、丁○○受騙而匯入之金額合計共新臺幣（下同）28萬6,
    946 元（均不計手續費）之百分之2 計算報酬，並將該等報
    酬即約5,738 元分配予邱文正，其等以此方式製造金流斷點
    ，掩飾、隱匿詐欺犯罪所得之去向及所在。嗣丙○○、丁○○發
    覺受騙，分別報警偵悉上情。
二、案經丙○○、丁○○訴由臺灣桃園地方檢察署檢察官陳請臺灣高
    等檢察署檢察長核轉臺灣臺中地方檢察署檢察官偵查起訴。
    理    由
一、本案被告戊○○所犯係死刑、無期徒刑、最輕本刑為3 年以上
    有期徒刑或高等法院管轄第一審之案件以外之罪，被告於準
    備程序中就被訴事實為有罪之陳述，經告知簡式審判程序之
    旨，並聽取公訴人、被告之意見後，依刑事訴訟法第273條
    之1 第1 項之規定，經本院合議庭裁定由受命法官獨任進行
    簡式審判程序審理。
二、認定犯罪事實所憑之證據及理由
　  上開犯罪事實，業據被告於偵查中及審判中坦承不諱（偵89
    90卷第71至72頁、本院卷第108 、118 頁），並有如附表卷
    證欄所示卷證在卷可稽，足認被告之自白有相當證據為佐，
    可信為真實。本案事證明確，被告犯行堪予認定，應依法論
    科。
三、論罪科刑：
  ㈠洗錢防制法於105 年12月28日修正公布，並於106 年6 月28
    日生效施行，修正後第14條第1 項之一般洗錢罪，祇須有第
    2 條各款所示行為之一，而以第3 條規定之特定犯罪作為聯
    結即為已足。另過去實務認為，行為人對犯特定犯罪所得之
    財物或利益作直接使用或消費之處分行為，或僅將自己犯罪
    所得財物交予其他共同正犯，祇屬犯罪後處分贓物之行為，
    非本條例所規範之洗錢行為，惟依新法規定，倘行為人意圖
    掩飾或隱匿特定犯罪所得來源，而將特定犯罪所得直接消費
    處分，甚或交予其他共同正犯予以隱匿，或由共同正犯以虛
    假交易外觀掩飾不法金流移動，即難認僅單純犯罪後處分贓
    物之行為，應仍構成新法第2 條第1 或2 款之洗錢行為。查
    被告、共犯邱文正與本案詐欺集團成員相互利用彼此之行為
    ，先由本案詐欺集團不詳成員以如附表所示詐騙方式向告訴
    人丙○○等施用詐術，待告訴人丙○○等陷於錯誤而交付款項，
    構成刑法第339 條之4 第1 項第2 款之加重詐欺取財罪，法
    定刑為「1 年以上7 年以下有期徒刑」之罪，核屬洗錢防制
    法第3 條第1 款所規定之特定犯罪，而共犯邱文正持如附表
    所示人頭帳戶金融卡提領詐得款項，客觀上已有掩飾、隱匿
    詐欺犯罪所得去向、所在之作用，實際上製造了金流斷點，
    且被告主觀上有掩飾、隱匿其所屬本案詐欺集團之詐欺犯罪
    所得，以逃避國家追訴或處罰之意思，核與洗錢防制法第14
    條第1 項一般洗錢罪之要件相合。
  ㈡核被告就附表編號1 至2 所為，均係犯刑法第339 條之4 第1
     項第2 款之三人以上共同詐欺取財罪、洗錢防制法第14條
    第1 項之一般洗錢罪。
  ㈢共同正犯，係共同實行犯罪行為之人，在共同意思範圍內，
    各自分擔犯罪行為之一部，相互利用他人之行為，以達其犯
    罪之目的，其成立不以全體均參與實行犯罪構成要件之行為
    為要件。又共同正犯之意思聯絡，原不以數人間直接發生者
    為限，即有間接之聯絡者，亦包括在內。如甲分別邀約乙、
    丙犯罪，雖乙、丙間彼此並無直接之聯絡，亦無礙於其為共
    同正犯之成立（最高法院77年台上字第2135號裁判意旨參照
    ），是以共同之行為決意不以共同正犯間均相互認識為要件
    。查本案詐欺集團內部成員眾多，其等彼此分工相互依存，
    不可或缺，以遂行詐騙犯行，領取詐騙所得，並防止遭到偵
    查機關查獲。本件被告負責交付人頭帳戶金融卡予邱文正、
    收取邱文正所提領之贓款上繳，其顯係基於正犯犯意，共同
    參與本案詐欺集團之任務分配，各自分擔犯罪行為之一部，
    相互利用他人之行為以達詐欺犯罪之目的，自應與共犯邱文
    正、本案詐欺集團其他成員共負正犯責任。故被告與共犯邱
    文正、本案詐欺集團其他成員間，就附表編號1 至2 參與部
    分，有犯意聯絡及行為分擔，為共同正犯。
　㈣共犯邱文正就附表編號1 、2 所示告訴人匯入之款項，各接
    續提款，皆係在密接時間、地點侵害單一告訴人之財產法益
    ，各行為之獨立性薄弱，依一般社會健全觀念，在時間差距
    上難以強行分開，在刑法評價上應視為接續施行，合為包括
    之一行為予以評價，應各論以接續犯。
　㈤被告就附表各次犯行各係以一行為同時觸犯三人以上共同詐
    欺取財罪、一般洗錢罪，均為想像競合犯，應依刑法第55條
    前段規定，各從一重之三人以上共同詐欺取財罪處斷。
　㈥被告就附表編號1 至2 所示2 次三人以上共同詐欺取財犯行
    ，係侵害不同被害人之財產法益，犯意各別，行為不同，應
    分論併罰。
　㈦被告前因不能安全駕駛之公共危險案件，經臺灣橋頭地方法
    院以108 年度交簡字第946 號判決判處有期徒刑2 月確定，
    於109 年5 月2 日執行完畢出監等情，有臺灣高等法院被告
    前案紀錄表1 份在卷可查(本院卷第17頁至第48頁)。被告受
    有期徒刑執行完畢，5 年內故意再犯本件有期徒刑以上之各
    罪，均為累犯。其於刑之執行完畢後再犯，顯然未因前案徒
    刑執行完畢有所警惕，對刑罰之反應力薄弱，並無應量處最
    低法定刑否則有違罪刑相當原則，亦無法適用刑法第59條酌
    量減輕其刑規定之情形，參酌司法院釋字第775 號解釋意旨
    ，爰均依刑法第47條第1 項之規定加重其刑。
  ㈧犯洗錢防制法第14、15條之罪，在偵查或審判中自白者，減
    輕其刑，洗錢防制法第16條第2 項定有明文。又想像競合犯
    係一行為觸犯數罪名，行為人犯罪行為侵害數法益皆成立犯
    罪，僅因法律規定從一重處斷科刑，而成為科刑一罪而已，
    自應對行為人所犯各罪均予適度評價，始能對法益之侵害為
    正當之維護。因此法院於決定想像競合犯之處斷刑時，雖以
    其中最重罪名之法定刑作為裁量之準據，惟具體形成宣告刑
    時，亦應將輕罪之刑罰合併評價。基此，除非輕罪中最輕本
    刑有較重於重罪之最輕本刑，而應適用刑法第55條但書規定
    重罪科刑之封鎖作用，須以輕罪之最輕本刑形成處斷刑之情
    形以外，則輕罪之減輕其刑事由若未形成處斷刑之外部性界
    限，自得將之移入刑法第57條或第59條之科刑審酌事項內，
    列為是否酌量從輕量刑之考量因子。是法院倘依刑法第57條
    規定裁量宣告刑輕重時，一併具體審酌輕罪部分之量刑事由
    ，應認其評價即已完足，尚無過度評價或評價不足之偏失（
    最高法院109 年度台上字第3936號判決意旨參照）。經查，
    被告於審判中就所犯一般洗錢之犯行自白，故本應對被告依
    前開洗錢防制法第16條第2 項規定減輕其刑，惟揆諸前揭說
    明，被告各次所犯之罪，因想像競合之故，應從一重之三人
    以上共同詐欺取財罪處斷，且該重罪並無法定減刑事由，自
    無從再適用上開條項規定減刑，但本院將於量刑時依刑法第
    57條一併審酌。
  ㈨爰審酌被告正值青壯，不思以合法途徑賺取錢財，竟率爾加
    入本案詐欺集團，共同詐騙他人之財物，而被告上開分工使
    本案詐欺集團得以遂行詐欺取財行為，對於整體犯罪計劃之
    實現亦屬不可或缺，更同時增加檢警查緝犯罪之困難，侵害
    告訴人之財產權益，嚴重破壞社會治安，所為應予非難。又
    考量被告分工內容、加入本案詐欺集團期間、告訴人丙○○等
    人遭詐騙金額、被告取得犯罪所得數額多寡、迄未賠償告訴
    人丙○○等人所受損害等情節；另衡及被告犯後坦承犯行，合
    於洗錢防制法第16條第2 項所定減輕其刑事由，及被告自陳
    國中畢業，先前做工，薪資不固定，未婚，家庭經濟狀況勉
    持等一切情狀（本院卷第118 頁），分別量處如主文所示之
    刑，並定其應執行之刑如主文。
四、沒收
　㈠按犯罪所得，屬於犯罪行為人者，沒收之；犯罪所得之沒收
    ，於全部或一部不能沒收或不宜執行沒收時，追徵其價額，
    刑法第38條之1 第1 項前段、第3 項分別定有明文。　查被
    告於審理中自承本案其個人部分獲利5 、6 萬元（本院卷第
    108 頁），依罪疑有利被告原則，應認被告加入本案詐欺集
    團期間共取得5 萬元報酬。又被告參與邱文正及「穩穩當當
    」詐欺集團，經另案本院110 年度金訴字第456 號判決、本
    院110 年度金訴字第1241號判決、臺灣彰化地方法院110 年
    度訴字第883 號判決依序宣告沒收被告之犯罪所得4 萬元、
    990 元、3000元，爰就另案未宣告沒收之額度即6010元（計
    算式：5 萬元－（4 萬元＋990 元＋3000元）＝6010元）宣告沒
    收被告實際取得之犯罪所得，並諭知於全部或一部不能沒收
    或不宜執行沒收時，追徵其價額。
　㈡另犯第14條之罪，其所移轉、變更、掩飾、隱匿、收受、取
    得、持有、使用之財物或財產上利益，沒收之。洗錢防制法
    第18條第1 項前段定有明文。此一規定採取義務沒收主義，
    只要合於前述要件，法院本應為相關沒收之諭知，然因該洗
    錢行為之標的是否限於行為人所有者始得宣告沒收，法無明
    文，而實務上一向認為倘法條並未規定「不問屬於犯罪行為
    人與否均沒收」時，自仍以屬於被告所有者為限，始應予以
    沒收。查本案被告就附表各編號所示犯行，除前開獲取之報
    酬外，其餘款項均層轉其他成員上繳本案詐欺集團上游，足
    認已非被告所有，亦非在其實際掌控中，則被告就此部分洗
    錢之標的本不具所有權及事實上管領權，自無庸依前開規定
    宣告沒收。
據上論斷，應依刑事訴訟法第273 條之1 第1 項、第299 條第1 
項前段，洗錢防制法第2 條第2 款、第14條第1 項，刑法第11條
前段、第28條、第339 條之4 第1 項第2 款、第55條前段、第47
條第1 項、第51條第5 款，刑法施行法第1 條之1 第1 項，判決
如主文。
本案經檢察官乙○○提起公訴，檢察官甲○○到庭執行職務。
中　　華　　民　　國　　111 　年　　11　　月　　24　　日
                  刑事第三庭  法  官  陳建宇   
以上正本證明與原本無異。
如不服本判決應於收受送達後20日內向本院提出上訴書狀，並應
敘述具體理由；其未敘述上訴之理由者，應於上訴期間屆滿後20
日內向本院補提理由書（均須按他造當事人之人數附繕本）「切
勿逕送上級法院」。
告訴人或被害人如不服判決，應備理由具狀向檢察官請求上訴，
上訴期間之計算，以檢察官收受判決正本之日起算。
                      　　　　書記官  黃筠婷
中　　華　　民　　國　　111 　年　　11　　月　　24　　日
附錄論罪科刑法條：
中華民國刑法第339條之4
犯第339條詐欺罪而有下列情形之一者，處1年以上7年以下有期
徒刑，得併科1百萬元以下罰金：
一、冒用政府機關或公務員名義犯之。
二、三人以上共同犯之。
三、以廣播電視、電子通訊、網際網路或其他媒體等傳播工具，
    對公眾散布而犯之。
前項之未遂犯罰之。
洗錢防制法第14條
有第二條各款所列洗錢行為者，處7年以下有期徒刑，併科新臺
幣5百萬元以下罰金。
前項之未遂犯罰之。
前二項情形，不得科以超過其特定犯罪所定最重本刑之刑。
附表：
編 號 告訴人 詐騙方式 匯款時間 匯款金額（新臺幣） 匯入人頭帳戶 提領地點 提領時間、金額（不含手續費） 卷證 1 丙○○ 於109 年9 月7日晚間8 時54分許至同年月8 日下午5 時34分許間，以不詳門號聯繫丙○○，佯稱為「FB粉絲專頁洪冠群」之客服人員，表示誤將丙○○設定為高級會員，每月會固定對其扣款2,600 元，致丙○○陷於錯誤，並依指示接續匯款，其中3 筆匯入魏春富上開郵局及國泰世華銀行帳戶。 109 年9月8 日下午5 時28分許 9 萬9,989元 魏春富上開郵局帳戶 桃園市○○區○○路00號 109 年9 月8 日下午5時35分許至39分許，提領5 萬、6萬、7,000元（含提領下列丁○○匯入款項部分） ⒈告訴人丙○○於警詢時之指訴（偵7061 卷第33至41頁） ⒉證人即同案被告邱文正於警偵中之證述（偵7061卷第9 至13、137 至141、偵8990卷第65至67頁） ⒊反詐騙諮詢專線紀錄表1 份（偵7061卷第43頁） ⒋通報警示簡便格式表2 份（偵7061卷第45至47頁） ⒌165 專線協請暫行圈存疑似詐欺款項通報單2 份、聯防機制通報單1 份（偵7061卷第49至53頁） ⒍魏春富郵局帳戶交易明細（偵7061卷第71頁） ⒎魏春富國泰世華銀行帳戶基本資料及交易明細（偵7061卷第73至75 頁） ⒏共犯邱文正提款之監視器錄影畫面截圖5 張（偵7061卷第79至83頁）    109 年9月8 日下午5 時30分許、同日下午5時34分許 4 萬9,983、2 萬9,989元 魏春富上開國泰世華銀行帳戶 桃園市○○區○○路000 號 109 年9 月8 日下午5時47分許，提領2 萬、2 萬元        桃園市○○區○○路00號 同日下午5時50分至51分許，提領2 萬、2 萬元  2 丁○○ 於109 年9 月7日下午5 時40分許至同年月8 日下午5 時38分許，致電丁○○佯稱為「東森購物」人員，表示因作業疏失導致訂單變2 筆、誤被升級為會員且有個人資料留存，須操作自動櫃員機解除，否則其所有之款項會被凍結於系統上，致丁○○陷於錯誤，依指示操作自動櫃員機而匯款，其中4筆匯（存）入魏春富上開郵局及國泰世華銀行帳戶。 109 年9月8 日下午4 時30分許、同日下午4 時32分許、同日下午4 時33分許 3 次各3 萬元，共9 萬元 魏春富上開國泰世華銀行帳戶 桃園市○○區○○路000 號 109 年9 月8 日下午4 時42分許，提領9 萬元 ⒈告訴人丁○○於警詢時之指訴（偵7061 卷第55至60頁） ⒉證人即同案被告邱文正於警偵中之證述（偵7061卷第9 至13、137 至141、偵8990卷第65至67頁） ⒊反詐騙諮詢專線紀錄表1 份（偵7061卷第61至62 頁） ⒋通報警示簡便格式表2 份（偵7061卷第63至65頁） ⒌聯防機制通報單2 份（偵7061卷第67至69頁） ⒍魏春富郵局帳戶交易明細（偵7061卷第71頁） ⒎魏春富國泰世華銀行帳戶基本資料及交易明細（偵7061卷第73至75 頁） ⒏共犯邱文正提款之監視器錄影畫面截圖5 張（偵7061卷第79至83頁）    109 年9 月8 日下午5 時33分許 1 萬6,985 元 魏春富上開郵局帳戶 桃園市○○區○○路00號 如編號1 所載